【裁判字號】    98,司家聲,219
【裁判日期】    980703
【裁判案由】    核定遺產管理人報酬
【裁判全文】
臺灣高雄地方法院民事裁定           98年度司家聲字第219號
聲  請  人  施秉慧律師即甲○○之遺產管理人
上聲請人聲請核定遺產管理人報酬事件，本院裁定如下：
    主  文
聲請人任被繼承人甲○○（男，民國○○○年○月○○日生，身
分證統一編號：Ｚ000000000號）之遺產管理人之報酬
核定為新臺幣肆萬壹仟元。
程序費用新臺幣壹仟元由被繼承人甲○○之遺產負擔。
    理  由
一、按「遺產管理人，得請求報酬，其數額由親屬會議按其勞力
    及其與被繼承人之關係酌定之。」、「依本法之規定應開親
    屬會議時，由當事人、法定代理人或其他利害關係人召集之
    。」、「親屬會議不能召開或召開有困難時，依法應經親屬
    會議處理之事項，由有召集權人聲請法院處理之。」，民法
    第1183條、第1129條、第1132條第2 項前段分別定有明文。
二、聲請意旨略以：聲請人前經本院97年度財管字第219 號民事
    裁定選任為被繼承人甲○○之遺產管理人。嗣依本院98年度
    家催字第63號民事裁定為公示催告，且於民國98年3 月4 日
    刊登於中華日報，並已代墊相關費用新臺幣（下同）2,364
    元。被繼承人甲○○遺有坐落高雄市三民區○○○段二小段
    1421之31、1421之55地號土地及其上同段2876建號建物、坐
    落臺南縣歸仁鄉○○○段1493地號土地及報廢汽車一輛，現
    值總計2,672,196 元。而被繼承人之債權人陽信商業銀行股
    份有限公司向本院民事執行處聲請就被繼承人之遺產進行強
    制執行拍賣，茲因遺產管理人之報酬已難期待由親屬會議酌
    定，爰依民法第1183條及稅徵機關核算96年度執行業務者收
    入標準，律師擔任遺產管理人，按標的物財產價值百分之九
    計算收入，聲請本院酌定本件遺產管理人報酬為240,497 元
    ，並依代管無人承認繼承遺產作業要點第14條第3 、4 款及
    民法第546 、547 條規定，聲請法院裁定本件遺產管理之必
    要費用為2,364 元。
三、經查：
  (一)本件被繼承人甲○○死亡後，其繼承人均已拋棄繼承權，且
    未經親屬會議選定遺產管理人，經本院選任聲請人為被繼承
    人之遺產管理人乙節，有聲請人提出之本院97年度財管字第
    219 號民事裁定暨確定證明書附卷可稽，堪信為真實。準此
    ，聲請人顯難召開親屬會議酌定其管理遺產之報酬，是其本
    於利害關係人之地位，聲請本院酌定報酬，洵屬有據。
  (二)聲請人主張之前揭事實，除上述裁定外，另據其提出本院98
    年度家催字第63號民事裁定、公示催告廣告費收據、被繼承
    人甲○○之遺產清冊、財政部高雄市國稅局財產歸屬資料清
    單、土地謄本、建物謄本、高雄市稅捐稽徵處房屋稅籍證明
    書、高雄市監理處函、本院民事執行處98年5 月7 日雄院高
    97司執文字第59883 號函及代墊費用收據等件影本各1 份為
    證，堪信為真實。本院審酌：被繼承人遺有土地3 筆、房屋
    1 筆及報廢汽車1 部，現值總計為2,672,123 元（不含報廢
    車輛），有財政部高雄市國稅局財產歸屬資料清單附卷可憑
    ，其債權人有陽信商業銀行股份有限公司、台新國際商業銀
    行股份有限公司，除此之外，尚無其他債權人陳報債權、債
    務或遺贈，足見其遺產法律關係尚屬單純，無其他繁瑣事務
    代處理；又聲請人業已閱卷、查詢被繼承人財產、聲請公示
    催告、登報及辦理遺產管理人登記等管理遺產行為，後續尚
    有申報遺產稅及強制執行程序等其他事項待理，聲請人處理
    上開事務及後續所需時間之久暫、耗費人力之程度及各債權
    人受償權利之保障等一切情狀，認聲請人任被繼承人甲○○
    遺產管理人之報酬金額，核定為41,000元（含已代墊費用）
    ，即屬適當。爰酌定如主文第1 項所示。至於聲請人另請求
    擔任遺產管理人所支出之必要管理費用2,364 元乙節，遺產
    管理人就遺產之管理，如為全體執行債權人之共同利益，而
    有費用支出者，得準用強制執行法第29條第2 項後段規定，
    於執行法院制作分配表時，直接檢具相關費用明細，由執行
    法院列為執行必要費用而優先受償，無庸另行聲請確定費用
    額，故此部分即無庸聲請另行核給，附此述明。至「稽徵機
    關核算96年度律師執行業務者收入標準」，律師擔任遺產管
    理人，每件按標的物財產價值百分之九計算，僅供法院斟酌
    ，尚非為據以論酬之依據，併此敘明。
四、末按依法應由關係人（包括聲請人、相對人及其他利害關係
    人）負擔費用者，法院裁定命關係人負擔時，應一併確定其
    數額，非訟事件法第24條第1 項所明定。經核本件聲請事件
    ，應徵之程序費用為1,000 元，依非訟事件法第157 條規定
    ，應由遺產負擔，爰併予確定如主文第2 項所示，附此敘明
    。
五、依非訟事件法第157 條、第24條第1 項，裁定如主文。
中    華    民    國    98    年    7     月    3     日
                  家事法庭  司法事務官  林于莙
如對本裁定抗告，須於裁定送達後10日之不變期間內，向本院提
出抗告狀，並繳納抗告費新臺幣1,000元。
正本係照原本作成。
中    華    民    國    98    年    7     月    3     日
                            書  記  官  曾小玲


司法院資訊處製作；財團法人民間司法改革基金會備份。
